【裁判字號】    92,交聲,1444
【裁判日期】    921222
【裁判案由】    違反道路交通管理處罰條例聲明異議
【裁判全文】
臺灣臺北地方法院交通事件裁定                  九十二年度交聲字第一四四四號
    異議人即
    受處分人  甲○○
右列受處分人因違反道路交通管理處罰條例案件，對於台北市交通事件裁決所於中華
民國九十二年十一月十七日所為之北市裁三字第裁二二－ＡＣＵ０八三三五八號、第
裁二二－ＡＣＵ０八三三五九號裁決，聲明異議，本院裁定如左：
    主  文
異議均駁回。
    理  由
一、按道路交通安全規則所稱之「汽車」，係指在道路上不依軌道或電力架線而以原
    動機行駛之車輛（包含機器腳踏車）；又駕駛人駕駛汽車，應遵守道路交通標誌
    、標線、號誌之指示，並服從執行交通勤務之警察或依法令執行指揮交通及交通
    稽查任務人員之指揮；又汽車行駛至交岔路口，其行進、轉彎應遵守燈光號誌或
    交通警察之指示，遇有交通警察指揮與燈光號誌並用時，以交通警察之指揮為準
    ，道路交通安全規則第二條第一項第一款、第九十條及第一百零二條第一項第一
    款定有明文。又道路交通管理處罰條例所稱之「車輛」，係指在道路上以原動機
    行駛之汽車（包括機器腳踏車）或以人力、獸力行駛之車輛；而按汽車駕駛人，
    行經有燈光號誌管制之交岔路口闖紅燈者，處新台幣（下同）一千八百元以上五
    千四百元以下之罰鍰；又汽車駕駛人，駕駛汽車有違反道路交通管理處罰條例之
    行為，經交通勤務警察或依法令執行交通稽查任務人員制止時，不聽制止或拒絕
    停車接受稽查而逃逸者，除按各該條規定處罰外，處三千元以上六千元以下罰鍰
    ；另汽車駕駛人，有違反道路交通管理處罰條例第五十三條或第六十條第一項情
    形之一者，除依原條款處罰鍰外，並分別記違規點數三點及一點，道路交通管理
    處罰條例第五十三條、第六十條第一項及第六十三條第一項第一款、第三款分別
    定有明文。次按，行為人有違反道路交通管理處罰條例之情形，經警當場舉發者
    ，應將舉發違反道路交通管理事件通知單填記後交付該行為人簽名或蓋章收受之
    ；拒絕簽章者，並記明其事由，視為已收受，違反道路交通管理事件統一裁罰基
    準及處理細則第十一條第一項第一款亦定有明文。是駕駛人行經有燈光號誌管制
    之交岔路口闖紅燈，經交通勤務警察制止時拒絕停車接受稽查逃逸而為警舉發，
    於舉發通知單上所載之應到案日期前到案聽候裁決，經處罰機關調查後仍認定其
    有上開違規行為者，依違反道路交通管理事件統一裁罰基準及處理細則第四十四
    條第一項及違反道路交通管理事件統一裁罰基準表（以下稱基準表）之規定，應
    對該行為人各處以一千八百元（行經有燈光號誌管制之交岔路口闖紅燈）、三千
    元（拒絕停車接受稽查而逃逸）之罰鍰，並分別記違規點數三點及一點。
二、本件異議人即受處分人甲○○於民國九十二年十月十八日十七時三十九分許，駕
    駛其所有之車號為ＤＷＯ－六二八號之輕型機車，行經台北市○○路及福德街之
    警察局信義分局福德街派出所員警吳天恩發現，經員警持簿冊以手勢攔停，竟拒
    絕停車接受稽查而駕車離去，嗣由員警騎乘警用機車開啟警示燈追趕至台北市○
    ○路五四一巷十四弄二一號前始將其攔停，並以受處分人有前揭違反道路交通管
    理處罰條例第五十三條及第六十條第一項規定之行為掣單舉發，因受處分人拒絕
    簽收上開舉發通知單，經員警記明其事由，視為已收受，嗣經受處分人於舉發通
    知單所載應到案日期（即九十二年十一月二日）前向原處分機關提出申訴，案經
    原處分機關即台北市交通事件裁決所函請舉發單位即台北市政府警察局信義分局
    調查，因認受處分人所有之上開車輛確有前開違規行為，原處分機關乃以「駕車
    行經有燈光號誌管制之交岔路口闖紅燈」、「違反處罰條例之行為，拒絕停車接
    受稽查而逃逸」之違規事實，並依道路交通管理處罰條例第五十三條、第六十條
    第一項及第六十三條第一項第一款、第三款、違反道路交通管理事件統一裁罰基
    準及處理細則第四十四條第一項及基準表之規定，於九十二年十一月十七日裁處
    受處分人罰鍰一千八百元、三千元，合計罰鍰四千八百元，就上開二違規行為分
    別記違規點數三點及一點，合計四點等事實，此有台北市政府警察局舉發違反道
    路交通管理事件通知單通知聯（北市警交大字第ＡＣＵ０八三三五八號、第ＡＣ
    Ｕ０八三三五九號）、台北市政府警察局信義分局九十二年十一月三日北市警信
    分交字第０九二六三七０九四００號函、交通違規案件陳述書、台北市交通事件
    裁決所違反道路交通管理事件之北市裁三字第裁二二－－ＡＣＵ０八三三五八號
    、第裁二二－ＡＣＵ０八三三五九號裁決書及台北市交通事件裁決所送達證書等
    影本在卷可稽。
三、訊據受處分人固不否認其有於前開時間駕駛上開車輛行經前開違規地點等事實，
    惟矢口否認有何違反道路交通管理處罰條例規定之行為，辯稱：其當日並未闖紅
    燈，亦無拒絕停車之行為云云。經查：右揭違規事實，業經證人即舉發員警吳天
    恩於本院九十二年十二月十九日調查中到庭具結並證稱：「受處分人是從信義路
    直接紅燈左轉到松山路，我們是在圖上第一次位置攔停受處分人，但是她有側面
    看我們但是還是繼續行，當時我是以簿冊走到馬路上中間用手勢攔，但是受處分
    人沒有停，後來我就騎我執勤的機車沿著圖上所繪製的路線到第二次位置，騎在
    受處分人旁邊，叫她停車，並且有開警示燈，但是她不停，她看我一次，馬上右
    轉到十四弄內，我就騎車繼續追，一直到第三次位置她才停下，停下來之後又發
    現她要趁機騎機車走，所以我才把她的鑰匙取下，我第二張舉發單上違規地點就
    是我最後攔截他的地點，但是我開她違規行為是我第一次及第二次攔她不停行為
    。」等語在卷，且有其所繪製之現場位置圖一份附卷可稽；而交通警員掣單舉發
    違反道路交通管理處罰條例所列之違規事實，本質上為行政處分，且係公務員基
    於職務上之權力，依法就特定之具體事件所為具有公法上效果之單方行政行為，
    基於公務員所為公法上行為具有公信力之原則，該行政處分當可被推定為真正，
    是本件受處分人既未就執勤員警之舉發違誤提出相關證據以供調查，而依卷存證
    據資料亦無其他積極證據足資證明其有捏造事實違法取締之情事，則執勤員警本
    其維護交通秩序及安全之職責所為之上開舉發行為，自應受到合法及正確之推定
    ；又上開違規地點確設有燈光號誌管制乙情，亦經受處分人自承在卷，且有證人
    吳天恩所提供之交通號誌設置相片在卷可參；徵諸受處分人於本院同日調查中供
    稱：「在舉發通知單所載時間我的確有騎乘本案機車，也有騎到松山路與福德街
    口，我騎在信義路時我就有看到松山路處有二個警察穿制服站在商店前面，我在
    信義路就看到警察在松山路那邊揮指揮棒，另外一個警察在寫罰單，我本來看到
    是紅燈，後來是看到綠燈我才從信義路左轉松山路去。」、「（問：信義路號誌
    燈有左轉專用燈？）紅綠燈只有三個燈而已。」、「（問：有無看到警察攔你下
    來？）我有看到警察在那裡揮指揮棒。」等語，足見受處分人上開所辯，均屬事
    後卸責之詞，不足採信。本件事證明確，受處分人確有前開違規行為，應堪認定
    。
四、綜上所述，受處分人確有於前揭時間行經有燈光號誌管制之交岔路口闖紅燈，經
    交通勤務警察制止時拒絕停車接受稽查逃逸之行為，自屬違反道路交通管理處罰
    條例第五十三條及第六十條第一項之規定，而受處分人於舉發通知單上所載應到
    案日期（即九十二年十一月二日）前向原處分機關提出申訴，是原處分機關依道
    路交通管理處罰條例第五十三條、第六十條第一項及第六十三條第一項第一款、
    第三款、違反道路交通管理事件統一裁罰標準及處理細則第四十四條第一項及前
    揭標準表之規定裁處受處分人罰鍰一千八百元、三千元，合計罰鍰四千八百元，
    就上開二違規行為分別記違規點數三點及一點，經核並無違誤。本件受處分人猶
    執前詞，指摘原處分不當，自無理由，應予駁回。
據上論斷，應依道路交通案件處理辦法第十九條，裁定如主文。
中      華      民      國    九十二    年    十二     月    二十二    日
                                      臺灣臺北地方法院交通法庭
                                          法  官  黃  雅  君
右正本證明與原本無異。
如不服本裁定，應於裁定送達後五日內向本院提出抗告狀。
                                          書記官  黃  炎  煌
中      華      民      國    九十二    年    十二     月    二十三    日


司法院資訊處製作；財團法人民間司法改革基金會備份。
